【裁判字號】    87,訴,1377
【裁判日期】    900511
【裁判案由】    煙毒等
【裁判全文】
臺灣高雄地方法院刑事判決                        八十七年度訴字第一三七七號
    公  訴  人  臺灣高雄地方法院檢察署檢察官
    被      告  丙○○
右列被告因違反麻醉藥品管理條例案件，經檢察官提起公訴（八十六年度偵字第二九
三六二號），本院判決如左：
    主  文
丙○○連續轉讓禁藥，累犯，處有期徒刑壹年。
扣案之安非他命伍拾壹包（驗後毛重貳拾陸點伍玖公克、驗前毛重貳拾陸點陸肆公克
）沒收。
    事  實
一、丙○○前曾於民國八十四年十月間，因違反麻醉藥品管理條例案件，經法院判處
    有期徒刑七月，於八十五年十月廿一日執行完畢，竟不知悔改，丙○○明知安非
    他命為禁藥，竟基於概括之犯意，連續於八十六年十一月間起至同年十二月十二
    日止，在高雄縣林園鄉○○路一三○巷二十號九樓處，無償提供足夠施用一次份
    量之安非他命，予丁○○及甲○○吸用二至三次，迄同年十二月十二日十四時三
    十分許，在高雄縣林園鄉○○路一三○巷停車場處為警查獲，並循線在高雄縣林
    園鄉○○路一三○巷二十號九樓處扣得乙○○所有殘留海洛因之注射針筒二支（
    業經本院判決併宣告沒收確定）及丙○○所有之海洛因一大包（驗後淨重十點七
    一公克）、海洛因五十八小包（驗後淨重九點六六公克）、殘留有海洛因之膠袋
    十一只（以上海洛因皆因丙○○所犯肅清煙毒條例案件，經臺灣高等法院高雄分
    院以八十七年度上訴字第四五一號判決併諭知沒收確定）、安非他命五十一小包
    （驗後毛重二十六‧五九公克、驗前毛重二十六‧六四公克）、殘留有安非他命
    之吸食器一只、電子秤一台、帳冊一本、聯絡簿一本、空夾鍊袋一千四百三十六
    個及呼叫器一只等物。丙○○復於八十七年四月九日二十一時三十分許，在高雄
    縣林園鄉○○村○○路一九六號二樓為警查獲，並扣得其持有殘留安非他命之吸
    食器二只及甲○○所有之海洛因（淨重三‧三五公克，亦據本院判決併宣告沒收
    確定）等物，丙○○此施用化學合成麻醉藥品部分，業據本院判決公訴不受理確
    定。
二、案經高雄縣警察局林園分局及鳳山分局分別報請臺灣高雄地方法院檢察署偵查起
    訴。
    理  由
一、右揭事實，訊據被告丙○○皆坦承不諱，核與證人即同案被告丁○○及甲○○所
    證述之情節相符，並有扣案之安非他命五十一小包及吸食器三只附卷可證。而上
    開扣案之白色晶體，係驗後毛重二十六‧五九公克（驗前毛重二十六‧六四公克
    ）之安非他命，此有高雄醫學院附設中和紀念醫院檢驗報告單一紙在卷可憑；而
    扣案之吸食器三只，業已殘留有安非他命，復有該醫院檢驗報告單二紙存卷可參
    ，足見上開吸食器因與安非他命結合，無從析離，自應與安非他命同視，且藉由
    該等扣案物，益足徵被告及證人之供述，洵屬有據，故本案罪證明確，被告犯行
    堪以認定。
二、按安非他命於七十九年十月九日經主管機關行政院衛生署於七十九年十月九日以
    衛署藥字第九○四一四二號公告列為麻醉藥品管理條例第二條第四項所定之「化
    學合成類麻醉藥品」管理，但列入禁藥之管理並未經此公告解除，此觀諸該公告
    意旨至明，故關於轉讓安非他命者，自應適用相關法規處罰（最高法院八十年度
    臺上字第四二一九號判決參照）。次按如被告係基於營利以外之其他原因販入安
    非他命而持有之，始終無營利之意思，而以原價或低於原價有償或無償讓與他人
    ，應論以轉讓禁藥罪論處（最高法院八十五年度台上字第二五○九號判決參照）
    ，本件被告既無償以足夠施用一次份量之安非他命，提供予丁○○及甲○○，且
    並無其他積極證據足資憑斷被告持有上揭禁藥之初，係基於營利之意圖而販入，
    故核其所為，係犯藥事法第八十三條第一項轉讓禁藥罪，其法定刑規定為「五年
    以下有期徒刑，得併科新台幣十萬元以下罰金」。又被告於行為後，毒品危害防
    制條例於八十七年五月二十日公布，將安非他命列為第二級毒品，依該條例第八
    條第二項規定「轉讓第二級毒品者，處六月以上五年以下有期徒刑，得併科新台
    幣七十萬元以下罰金」，新舊法比較適用，以舊法有利於行為人，依刑法第二條
    第一項但書規定從輕原則，應適用較有利於被告之藥事法第八十三條第一項之轉
    讓禁藥罪論處。被告持有安非他命後，進而轉讓，其持有行為應被轉讓行為所吸
    收，不另論持有罪責。被告無償轉讓禁藥予丁○○及甲○○，雖有幫助渠等施用
    安非他命之附隨利益，惟此乃其轉讓安非他命之當然結果，自難漏未論列其轉讓
    禁藥之犯行，公訴意旨未斟酌此點，認被告係犯麻醉藥品管理條例第十三條之一
    第二項第四款之幫助施用麻醉藥品罪，容有未洽，惟其起訴被告無償提供安非他
    命之基本犯罪事實同一，本院自應予以審究，並依法變更其起訴法條。
三、被告多次轉讓禁藥犯行，時間緊接，罪名相同，顯係基於概括之犯意為之，為連
    續犯，應依刑法第五十六條之規定論以一罪，並遞加重其刑。被告前曾於八十四
    年十月間，因違反麻醉藥品管理條例案件，經法院判處有期徒刑七月，於八十五
    年十月廿一日執行完畢，此有臺灣高雄地方法院檢察署刑案資料查註紀錄表在卷
    足按，其於有期徒刑之執行完畢後五年內再犯本件最重本刑為有期徒刑以上之刑
    之罪，為累犯，應依刑法第四十七條之規定，論以一罪，並遞加重其刑。爰審酌
    安非他命係屬中樞神經興奮劑，具有輕微之成癮性，服用後會產生依賴性、耐藥
    性，並引起不安、頭昏、顫抖、亢進性反應、失眠、焦慮、譫妄、慢性中毒、精
    神障礙、類似精神分裂症之錯覺、幻覺、妄想及伴有行動與性格異常等副作用，
    其劑量增大時，甚至會導致死亡；而其慣用者，由於精神錯亂，更具有暴力攻擊
    及反社會行為等傾向，情況極為嚴重；尤以戒解不易，其毒害不在第一級毒品海
    洛因之下，是以被告轉讓安非他命予他人施用，雖未得利，然對於他人身體健康
    造成戕害，且使社會施用毒品人口增加，而提高戒絕施用毒品之社會負成本，並
    減損勞動生產力，危害國民健康，影響社會安寧，所生損害自非輕，其持有之量
    非微，對社會造成之危害匪淺，惟念其於犯罪後坦認犯行，態度良好等一切情狀
    ，量處如主文所示之刑。扣案之安非他命五十一小包（驗後毛重二十六‧五九公
    克、驗前毛重二十六‧六四公克）等，均係違禁物，且係供被告轉讓安非他命予
    他人犯行之用，應依刑法第三十八條第一項第一款之規定，不問屬於被告與否，
    併予諭知沒收。至於扣案殘留有海洛因之注射針筒二支，係同案被告乙○○所有
    ，業經本院判決併宣告沒收確定；扣案之海洛因一大包（驗後淨重十點七一公克
    ）、海洛因五十八小包（驗後淨重九點六六公克）、殘留海洛因之膠袋十一只，
    雖為被告所有，業據被告供承在卷，惟此等海洛因因皆因被告所犯肅清煙毒條例
    案件，經臺灣高等法院高雄分院以八十七年度訴字第四五一號判決併諭知沒收確
    定；再扣案淨重三‧三五公克之海洛因，係同案被告甲○○所有，亦經本院併予
    宣告沒收確定，故上開扣案物品，本院皆未併予宣告沒收。另上開安非他命經送
    鑑驗耗損部分，業已滅失；而扣案之電子秤一台、帳冊一本、聯絡簿一本、空夾
    鍊袋一千四百三十六個及呼叫器一只等物，經核與本案犯罪情節無關，業據被告
    供述詳明，且本院復查無其他積極證據足認上開物品係供本案被告犯罪所用之物
    ，故均未予宣告沒收，均附此敘明。
四、至於警方分別於八十六年十二月十二日十四時三十分許，在高雄縣林園鄉頂厝一
    百三十巷二十號九樓房間內，及八十七年四月九日二十一時三十分許，在高雄縣
    林園鄉北汕村北汕一九六號二樓房間內，所扣得殘留有安非他命之吸食器共三只
    ，雖係被告丙○○所有，且為違禁物，業據被告供承在卷及本院前開認定屬實，
    惟此部分核與本案被告所為轉讓禁藥犯行無涉，應由公訴人另行依法單獨宣告沒
    收，附此敘明。
據上論結，應依刑事訴訟法第第二百九十九條第一項前段、第三百條，藥事法第八十
三條第一項、刑法第十一條前段、第二條第一項但書、第五十六條、第四十七條、第
三十八條第一項第一款，判決如主文。
中      華      民      國     九十     年       五       月    十一    日
                                臺灣高雄地方法院刑事第二庭
                                      法  官    李代昌
右正本證明與原本無異。
如不服本判決，應於判決送達後十日內，向本院提出上訴狀。
                                      書記官    吳月華
中      華      民      國     九十     年       五       月    十四    日
附錄本判決論罪科刑適用法條
明知為偽藥或禁藥，而販賣、供應、調劑、運送、寄藏、牙保、轉讓或意圖販賣而陳
列者，處五年以下有期徒刑，得併科新臺幣十萬元以下罰金。
犯前項之罪，因而致人於死者，處七年以上有期徒刑，致重傷者，處一年以上七年以
下有期徒刑。
因過失犯第一項之罪者，處一年以下有期徒刑、拘役或新臺幣十萬元以下罰金。
第一項之未遂犯罰之。


司法院資訊處製作；財團法人民間司法改革基金會備份。
